【裁判字號】    99,交訴,16
【裁判日期】    990519
【裁判案由】    公共危險等
【裁判全文】
臺灣臺北地方法院刑事判決              99年度交訴字第16號
公  訴  人  臺灣臺北地方法院檢察署檢察官
被      告  甲○○
選任辯護人  陳守文律師
上列被告因公共危險等案件，經檢察官提起公訴（98年度偵字第
27762 號），本院判決如下：
    主  文
本件公訴不受理。
    理  由
一、公訴意旨略以：緣被告甲○○因與告訴人丙○○之胞弟劉醇
    智之間有金錢債務糾紛而避不見面，嗣於民國98年10月 2日
    晚間8時30分許，駕駛車號2411-HF號自用小貨車，沿臺北縣
    新店市○○路由三峽往新店方向行駛，迨行近該路段與安民
    街3巷口時，適劉醇智亦駕駛告訴人丙○○所有之車號3206-
    TH號自用小客車行經該處，發現被告，為向被告催討債務，
    遂駕車沿同向自後方超車至被告車輛左側，並示意要求被告
    靠邊停車以處理雙方之金錢債務糾紛，詎被告聽聞後，初雖
    減速慢行作勢靠外側停車，卻旋即基於毀棄損壞之犯意，加
    速往車道左側即內線車道行駛，進而碰撞劉醇智所駕駛之前
    揭小客車右側葉子板，劉醇智遂減速與被告車輛保持約 1個
    車身之距離，惟被告竟駕車突然迴轉，進而擦撞劉醇智所駕
    駛之上開車輛保險桿，致告訴人丙○○所有之該車受有右前
    葉子板、車前保險桿、左右前輪之損壞，足以生損害於告訴
    人丙○○。而劉醇智發現被告行蹤後，隨即致電告訴人即其
    母乙○○，時告訴人丙○○正騎乘其所有之車號2N7-982 號
    重型機車附載告訴人乙○○，行經臺北縣新店市，而告訴人
    丙○○與乙○○為免劉醇智發生意外，遂前往上述地點與劉
    醇智會合，因目睹被告駕車撞擊劉醇智所駕駛之前揭車輛，
    告訴人丙○○遂騎乘該機車附載告訴人乙○○，尾隨被告車
    輛，並於同日晚間8時40分許，行經臺北縣新店市○○街1號
    時，超車至被告車輛左側前方，而依當時天候、光線等情況
    ，被告能預見突往車道左側切車，可能撞擊告訴人丙○○之
    機車，致該車毀損並使附載之告訴人乙○○受傷，卻仍基於
    毀棄損壞及傷害之未必故意，突往左側車道切車行駛，進而
    撞擊告訴人丙○○之機車，致該車倒地受損，足以生損害於
    告訴人丙○○，而告訴人乙○○則受有左胸及左腹挫傷、薦
    尾椎挫傷、頸部拉傷等傷害，被告見狀，旋駕車駛離現場。
    嗣告訴人丙○○扶告訴人乙○○至路旁休息後，旋續乘上開
    機車追趕被告，行經臺北縣新店市○○路 ○段70號附近時，
    被告可預見任意切換車道，且有機車停於前方，仍執意往前
    行駛，可能撞擊告訴人丙○○所騎乘之上開機車，致該車毀
    損並使告訴人丙○○受傷，卻仍基於毀棄損壞及傷害之未必
    故意，先從外側車道切入內側車道而撞擊告訴人丙○○所騎
    乘之上開機車，復為能順利切入內側車道，而又再撞擊該機
    車，旋即向前駛離，嗣告訴人丙○○騎乘該機車自後追趕被
    告，並停車於被告車輛前方，欲與被告商討賠償事宜時，被
    告又駕車直接衝撞該機車，除致該車前車罩破裂、龍頭歪掉
    、輪胎爆胎、排氣管覆蓋破裂及車架歪損，足以生損害於告
    訴人丙○○外，並使告訴人丙○○受有左腹壁挫傷、左胸壁
    挫傷、左髖挫傷、右手擦傷等傷害，被告見狀，旋駕車逃離
    現場，因認被告涉犯刑法第354條之毀損及第277條第 1項之
    傷害罪嫌。
二、按告訴乃論之罪，告訴人於第一審辯論終結前得撤回其告訴
    ，又告訴經撤回者，得不經言詞辯論，逕諭知不受理之判決
    ，刑事訴訟法第 238條第1項、第303條第3款、第307條分別
    定有明文。
三、本件告訴人丙○○、乙○○告訴被告傷害及告訴人丙○○告
    訴被告毀損案件，公訴人認被告係犯刑法第277條第1項之傷
    害及第 354條之毀損罪，依同法第287條前段及第357條之規
    定，皆須告訴乃論。茲告訴人丙○○及乙○○均已撤回告訴
    （見本院卷第60頁反面之準備程序筆錄、本院卷第61頁、第
    69頁之刑事撤回告訴狀），揆諸前揭規定，爰不經言詞辯論
    ，逕諭知不受理之判決。
四、至原公訴意旨雖認被告故意駕車傷害告訴人丙○○及乙○○
    後逃離現場之行為，另涉犯刑法第185條之4之肇事逃逸罪嫌
    云云。惟按刑法第185條之4之肇事致人死傷而逃逸罪，固不
    以行為人對於事故之發生應負過失責任為必要，但仍以行為
    人對於事故之發生非出於故意為前提。若蓄意運用車輛以為
    殺人或傷害人之犯罪工具，即應成立殺人或傷害罪，不應稱
    為駕駛動力交通工具「肇事」。此觀該條之立法理由，係「
    為維護交通安全，加強救護，減少被害人之死傷，促使駕駛
    人於肇事後，能對被害人即時救護，特增設本條，關於肇事
    致人死傷而逃逸之處罰規定。」自明。如係故意以汽車作為
    殺人或傷害人之工具，立法者本無對於行為人於故意殺人或
    傷人後，仍留現場對於被害人為即時救護之期待，縱行為人
    嗣後駕車逃離現場，亦僅能論以殺人或傷害之罪責，尚難以
    侵害社會法益之上開公共危險罪相繩（最高法院95年度臺上
    字第4264號判決意旨參照）。原公訴意旨既認定被告係基於
    傷害之犯意開車衝撞告訴人丙○○騎乘之機車，致告訴人丙
    ○○及後載之告訴人乙○○受傷，又認被告於撞傷告訴人丙
    ○○及乙○○後，應採取救護或其他必要措施，其駕車逃逸
    之行為，應成立刑法第185條之4之駕駛動力交通工具肇事致
    人受傷而逃逸罪，其適用法則自有未合，且認定被告於傷害
    告訴人丙○○及乙○○後，應採取與傷害本意不相容之救護
    或其他必要措施，亦有未當。此部分業據公訴人於本院準備
    程序中陳明被告故意駕車傷人後逃逸之事實，應僅論以傷害
    罪，無須另為法律評價，而更正起訴法條即刪除原起訴書記
    載之刑法第185條之4（見本院卷第15頁正、反面），是本院
    就此部分不另為無罪之諭知，附此敘明。
據上論斷，應依刑事訴訟法第 303條第3款、第307條，判決如主
文。
中    華    民    國    99    年    5     月    19    日
                  刑事第八庭審判長法  官  林鳳珠
                                  法  官  詹慶堂
                                  法  官  陳芃宇
以上正本證明與原本無異。
如不服本判決應於收受送達後10日內向本院提出上訴書狀，並應
敘述具體理由；其未敘述上訴理由者，應於上訴期間屆滿後20日
內向本院補提理由書（均須按他造當事人之人數附繕本）「切勿
逕送上級法院」。告訴人或被害人如對於本判決不服者，應具備
理由請求檢察官上訴，其上訴期間之計算係以檢察官收受判決正
本之日期為準。
                                  書記官  徐鶯尹
中    華    民    國    99    年    5     月    19    日

司法院資訊處製作；財團法人民間司法改革基金會備份。
